臺灣臺南地方法院民事裁定  
110年度家聲字第52號
聲  請  人  葉樹枝
代  理  人  陳培芬律師
相  對  人  葉虹驛
            葉宸苹
上列當事人間請求給付扶養費事件，本院裁定如下：
    主　　文
相對人葉虹驛應自本裁定確定之日起至聲請人死亡之日止，按月
於每月10前日給付聲請人新臺幣肆仟柒佰壹拾叁元，如不足一月
者，依當月實際日數與當月天數之比例計算，相對人葉虹驛如遲
誤一期履行，其後12期視為亦已到期。
相對人葉宸苹應自本裁定確定之日起至聲請人死亡之日止，按月
於每月10前日給付聲請人新臺幣肆仟柒佰壹拾叁元，如不足一月
者，依當月實際日數與當月天數之比例計算，相對人葉宸苹如遲
誤一期履行，其後12期視為亦已到期。
聲請程序費用由相對人負擔。
    理    由
一、本件聲請意旨略以：
  （一）緣聲請人葉樹枝與已離婚之訴外人葉陳春蘭於婚姻關係
        期間，在民國00年00月0日生育長女葉虹驛（原名葉佳
        璇）、在58年7月24日生育次女葉宸苹（原名葉品圻）
        ，有戶籍謄本三件可證。目前長女葉虹驛及次女葉宸苹
        等二人皆已成年。
  （二）本件聲請人原屬苗栗縣人，聲請人與配偶葉陳春蘭未離
        婚之前皆在新竹從事理髮工作，葉虹驛及葉宸苹則留在
        家鄉請聲請人父母協助照顧，聲請人每月回苗栗老家兩
        次看相對人，同時將相對人二人生活費用交由聲請人父
        母支配管理。因此葉虹驛及葉宸苹從小到大生活費都是
        由聲請人在外工作收入支用。聲請人對相對人二人確實
        有從小扶養之事實。
  （三）聲請人28年生，目前已高齡72歲，已無謀生能力且無積
        蓄得以維持生活，係不爭事實，而相對人葉虹驛、葉宸
        苹等二人為聲請人直系血親卑親屬，依民法規定對聲請
        人應負法定扶養義務。由於聲請人無謀生能力，因此目
        前每月僅受領政府補助中低收入老人生活津貼每月新臺
        幣（下同）3,879元，而無其他收入。聲請人不得已提
        起本件訴訟，爰依民法規定請求相對人葉虹驛、葉宸苹
        等二名子女給付扶養費。
  （四）有關聲請人請求相對人葉虹釋、葉宸苹應按月各分擔給
        付聲請人扶養費新台幣8,117元方面：
　　　　依據行政院主計總處所公布平均每人月消費支出，聲請
        人所居住之台南市最近一年度即108年度平均每人每月
        消費支出金額為20,114元，有平均每人月消費支出表乙
        件可稽。上開20,114元每人每月消費金額於扣除聲請人
        每月受領政府補助中低收入老人生活津貼每月3,879元
        後，則聲請人每月基本生活支出為16,235元。因此聲請
        人請求相對人葉虹驛、葉宸苹二人應共同負擔聲請人每
        月扶養費16,235元應屬適當，故相對人葉虹驛、葉宸苹
        每人每月應各分擔聲請人扶養費二分之一即8,117元（
        計算方式：16,235元÷2＝8,117元）。
　（五）聲請人爰依家事事件法規定請求鈞院裁定相對人葉虹驛
        、葉宸苹等二人如有遲誤一期未履行，其後一年之期間
        視為亦已到期。
　（六）並聲明：
　　　　⒈相對人葉虹驛應自本件裁定確定之日起至聲請人死亡
          之日止，按月於每月10日前給付聲請人8,117元；如
          不足一月者，依當月實際日數與當月天數之比例計算
          ，如遲誤一期未履行者，其後一年之期間視為亦已到
          期。
　　　　⒉相對人葉宸苹應自本件裁定確定之日起至聲請人死亡
          之日止，按月於每月10日前給付聲請人8,117元；如
          不足一月者，依當月實際日數與當月天數之比例計算
          ，如遲誤一期未履行者，其後一年之期間視為亦已到
          期。
　　　　⒊聲請程序費用由相對人負擔。
二、按直系血親相互間互負扶養之義務；負扶養義務者有數人而
    其親等同一時，應各依其經濟能力，分擔義務；民法第1114
    條第1款、第1115條第3項分別定有明文；又受扶養權利者，
    以不能維持生活而無謀生能力者為限。前項無謀生能力之限
    制，於直系血親尊親屬不適用之，民法第1117條亦定有明文
    。經查：
  （一）聲請人主張其為28年5月24日生，已82歲，無謀生能力
        ，且無財產得以維持生活，每月僅受領政府補助中低收
        入老人生活津貼3,879元之事實，業據聲請人提出戶籍
        謄本1件、臺南市永康區中低收入老人生活津貼證明書1
        件、108年度綜合所得稅各類所得資料清單1件、全國財
        產稅總歸戶財產查詢清單1件為證，並經本院依職權調
        取聲請人之稅務電子閘門財產所得調件明細表附卷可稽
        ，又相對人對於聲請人主張之上開事實未於訊問期日到
        場爭執，復未提出書狀作何聲明或陳述，是聲請人主張
        之上開事實堪認為實在。
  （二）又聲請人已離婚，相對人葉虹驛、葉宸苹為聲請人所生
        之子女之事實，業據聲請人提出戶籍謄本3件為證，堪
        予認定。是相對人葉虹驛、葉宸苹為聲請人之扶養義務
        人，聲請人請求相對人葉虹驛、葉宸苹給付扶養費，即
        屬有據。
三、次按扶養之程度，應按受扶養權利者之需要，與負扶養義務
    者之經濟能力及身分定之。故扶養費數額之多寡，亦應依此
    情形而為適當之酌定，不得僅以某一固定年度綜合所得稅扶
    養親屬之寬減額或免稅額為其唯一之標準定之，最高法院84
    年度台上字第2888號裁判意旨亦可資參照。經查：
  （一）相對人葉虹驛於109年度申報所得為500,742元，名下無
        財產，其勞保已於109年10月30日退保；而相對人葉宸
        苹於109年度無申報所得，名下亦無財產等情，業經本
        院依職權調取相對人之稅務電子閘門財產所得調件明細
        表、勞保被保險人投保資料表附卷可稽，堪予認定。本
        院審酌相對人葉虹驛、葉宸苹各自之經濟能力及應共同
        負擔扶養聲請人之義務等一切情狀，認聲請人主張相對
        人葉虹驛、葉宸苹應各負擔聲請人之扶養費用2分之1，
        應為適當。
  （二）又本院審酌兩造之資力狀況並非優渥，且參諸內政部全
        球資訊網所載「歷年最低生活費一覽表」係指社會救助
        法第4條所定每人每月最低生活費之統計資料，家庭收
        入在該標準之下者，可享社會救助之福利措施，聲請人
        每月生活費金額至少應達該最低生活費標準，是自應以
        該標準中之110年度臺南市部分之統計資料即13,304元
        作為計算聲請人每月扶養費之金額，又聲請人自承其每
        月領有3,879元之中低收入老人生活津貼，此部分收入
        自應由聲請人所需之扶養費中扣除之，是相對人葉虹驛
        、葉宸苹應按月分別給付聲請人扶養費4,713元【計算
        式：（13,304－3,879）÷2＝4,713元，元以下四捨五入】
        。
  （三）再按扶養費之給付，法院得依聲請或依職權，命為一次
        給付、分期給付或給付定期金，必要時並得命提出擔保
        。法院命分期給付者，得酌定遲誤一期履行時，其後之
        期間視為亦已到期之範圍或條件，家事事件法第126條
        準用第100條第2項、第3項定有明文。本院審酌扶養費
        乃維持受扶養權利人生活所需之費用，其費用之需求係
        陸續發生，故應以分期給付為原則，且為確保聲請人受
        扶養之權利，爰依上開規定，命相對人葉虹驛、葉宸苹
        按月給付聲請人扶養費，並就聲請人未到期之扶養費部
        分，併諭知如相對人葉虹驛、葉宸苹遲誤一期未履行，
        其後12期視為亦已到期。
  （四）綜上，聲請人請求相對人葉虹驛、葉宸苹自本裁定確定
        之日起至聲請人死亡之日止，按月於每月10日前分別給
        付聲請人4,713元，如不足一月者，依當月實際日數與
        當月天數之比例計算，相對人葉虹驛、葉宸苹如遲誤一
        期履行，其後一年之期間即12期視為亦已到期，為有理
        由，應予准許。
四、末按法院命給付扶養費之負擔或分擔，得審酌一切情況，定
    其給付之方法，不受聲請人聲明之拘束，家事事件法第126
    條準用同法第100條第1項定有明文，是法院得於聲請人請求
    相對人給付之扶養費總額內，依職權斟酌應命相對人給付之
    扶養費金額及方法，不受聲請人聲明及主張之拘束，是本院
    爰不就聲請人對於相對人超過部分之請求另為駁回諭知，附
    此敘明。
五、依家事事件法第125條第2項、第104條第3項，裁定如主文。
中　　華　　民　　國　　110 　年　　10 　　月　　6　　日
                      家事法庭  法  官　葉惠玲   
以上正本係照原本作成。
如不服本裁定應於送達後10日內向本院提出抗告狀，並繳納抗告
費新臺幣1,000元
中　　華　　民　　國　　110 　年　　10　　月　　6 　　日
                                書記官　陳玉芬